【裁判字號】    97,審訴,1538
【裁判日期】    970822
【裁判案由】    毒品危害防制條例
【裁判全文】
臺灣桃園地方法院刑事判決            97年度審訴字第1538號
公  訴  人  臺灣桃園地方法院檢察署檢察官
被      告  甲○○
上列被告因違反毒品危害防制條例案件，經檢察官提起公訴（97
年度毒偵字第1720號），被告於本院準備程序進行中，就被訴事
實為有罪之陳述，經本院告知簡式審判程序意旨，並聽取公訴人
及被告之意見後，本院合議庭裁定改依簡式審判程序審理，茲判
決如下：
    主  文
甲○○施用第一級毒品，累犯，處有期徒刑拾月。
    事  實
一、甲○○前於民國89年間因施用毒品案件，經本院以89年度毒
    聲字第1774號裁定送觀察、勒戒，因有繼續施用毒品傾向，
    經本院以89年度毒聲字第2289號裁定令入戒治處所施以強制
    戒治，嗣經本院以89年度毒聲字第4997號裁定停止戒治併付
    保護管束出所，復經本院以90年度毒聲字第648 號裁定撤銷
    停止戒治，而於91年6 月2 日強制戒治期滿執行完畢，並經
    臺灣桃園地方法院檢察署檢察官以91年度戒偵字第359 號為
    不起訴處分確定。於93年間因違反毒品危害防制條例案件，
    經本院以93年度壢簡字第1144號判決判處有期徒刑6 月確定
    ；同年間因施用毒品案件，經本院以94年度訴字第492 號判
    決判處有期徒刑7 月、4 月，應執行有期徒刑10月確定，並
    與前案接續執行，於95年1 月26日縮短刑期假釋出監，所餘
    期間併付保護管束，迄95年5 月17日保護管束期滿，假釋未
    經撤銷而視為執行完畢（於本案構成累犯）。詎仍不知悔改
    ，基於施用第一級毒品海洛因之犯意，於96年10月17日下午
    6 時30分為警採尿時起回溯26小時內某時，在臺灣地區某不
    詳地點，施用第一級毒品海洛因1 次。嗣於96年10月17日下
    午6 時30分許，因為列管毒品人口，經警通知至桃園縣政府
    警察局中壢分局採尿送驗而查悉。
二、案經桃園縣政府警察局中壢分局報告臺灣桃園地方法院檢察
    署檢察官偵查起訴。
    理  由
一、上揭犯罪事實，業據被告於本院審理時坦承不諱，且被告於
    96年10月17日下午6 時30分許為警採集之尿液，經送驗結果
    呈鴉片類陽性反應，此有台灣檢驗科技股份有限公司濫用藥
    物檢驗報告及列管毒品人口尿液檢體採集送驗紀錄表在卷可
    稽，被告之自白堪認與事實相符，又按92年7 月9 日新修正
    之毒品危害防制條例刪除二犯及三犯之規定，一改修法前繁
    雜之處遇程序，僅將施用毒品者簡化區分為初犯、再犯，並
    認施用毒品者係屬病患性犯人，以觀察、勒戒戒除其身癮，
    並以強制戒治去除其心癮。經觀察、勒戒或強制戒治執行完
    畢釋放後，若係五年後再犯該條例第10條施用毒品罪者，與
    同條例第20條第1 項、第2 項關於「初犯」之處理方式相同
    ，檢察官應先聲請法院裁定令被告入勒戒處所觀察、勒戒，
    並視有無繼續施用毒品傾向，決定應予釋放、為不起訴之處
    分，或應聲請法院裁定令入戒治處所強制戒治；若係五年內
    「再犯」同條例第10條施用毒品罪者，依同條例第23條第2
    項規定，檢察官則應依法追訴。觀諸該條例第20條第3 項之
    修正理由：「觀察、勒戒或強制戒治五年後再犯者，顯見前
    所實施之觀察、勒戒或強制戒治已足以遮斷其施用毒品之癮
    ，為期自新及協助其戒除毒癮，對此五年後再犯者，爰明定
    仍適用初犯之規定，先經觀察、勒戒、強制戒治之程序。」
    及同條例第23條第2 項之修正理由：「為配合簡化施用毒品
    犯之刑事處遇程序，並鑑於經觀察、勒戒或強制戒治執行完
    畢釋放後五年內再犯者，其再犯率甚高，原據以實施之觀察
    、勒戒及強制戒治既已無法收其實效，自應施以刑事處遇。
    」顯然如施用毒品者係前經觀察、勒戒或強制戒治等治療程
    序執行完畢五年後，始再施用毒品之「初犯」，因前所執行
    之觀察、勒戒或強制戒治已足收戒除毒癮之效，自應重新執
    行觀察、勒戒或強制戒治等治療程序，並於治療程序執行完
    畢後，由檢察官為不起訴處分，毋庸對之追訴處罰；反之，
    在「再犯」之情形，因其先前所為治療程序顯未能收戒斷毒
    癮之效，且考量施用毒品者之再犯率偏高，乃簡化其刑事處
    遇程序，而逕予追訴處罰，不再施以治療程序。參酌上開立
    法理由，修正毒品危害防制條例就施用毒品者，祇於「初犯
    」及「五年後再犯」二種情形，有其追訴條件之限制，即須
    於初犯經觀察、勒戒或強制戒治釋放後，五年內均無施用毒
    品之行為，始能認其前所實施之觀察、勒戒或強制戒治已足
    遮斷毒癮，而得於五年後再犯時，再予適用初犯之規定，重
    行觀察、勒戒等程序。倘五年內已經再犯，被依法追訴處罰
    ，縱其第三次（或第三次以上）施用毒品之時間在初犯釋放
    五年以後，即與「五年後再犯」之情形有別，且因已於「五
    年內再犯」，顯見其再犯率甚高，原實施觀察、勒戒或強制
    戒治，已無法收其實效，而無五年戒斷期之存在，自無再經
    觀察、勒戒及強制戒治之必要，應由檢察官逕行起訴，始符
    新法修正之本旨（最高法院95年度台非字第59號、第65號判
    決意旨參照），查被告曾有事實欄一所載之施用毒品犯行，
    有臺灣高等法院被告前案紀錄表1 紙附卷可稽，其本件施用
    毒品犯行非屬「初犯」及「五年後再犯」之情形，依上開說
    明，自應逕予論罪科刑。綜上，本件事證明確，被告犯行堪
    以認定。
二、核被告所為，係犯毒品危害防制條例第10條第1 項之施用第
    一級毒品罪。被告施用第一級毒品前非法持有第一級毒品之
    低度行為，為施用第一級毒品之高度行為所吸收，不另論罪
    。被告有事實欄所述之犯罪科刑及執行完畢紀錄，此有臺灣
    高等法院被告前案紀錄表在卷可按，被告受徒刑之執行完畢
    後，於5 年以內，故意再犯本件有期徒刑以上之罪，為累犯
    ，應依刑法第47條第1 項之規定加重其刑。爰審酌被告前已
    因施用毒品案件經觀察勒戒、強制戒治及刑之執行，本應徹
    底戒除毒癮，竟復施用第一級毒品海洛因之犯行，戕害己身
    ，顯無悔改之意，惟犯後坦承犯行等一切情狀，量處如主文
    所示之刑。
據上論斷，應依刑事訴訟法第273條之1 第1 項、第299條第1 項
前段，毒品危害防制條例第10條第1 項，刑法第11條、第47條第
1 項，判決如主文。
本案經檢察官黃珮如到庭執行職務。
中    華    民    國    97    年    8     月    22    日
                      刑事庭  法  官  江振義
以上正本證明與原本無異。
如不服本判決，應於判決送達後10日內向本院提出上訴狀（應附
繕本），其未敘述上訴理由者，應於上訴期間屆滿後20日內補提
理由書狀於本院，上訴於臺灣高等法院。
                              書記官  林韡婷
中    華    民    國    97    年    8     月    22    日
本案論罪科刑法條：
毒品危害防制條例第10條
施用第一級毒品者，處 6 月以上 5 年以下有期徒刑。
施用第二級毒品者，處 3 年以下有期徒刑。


司法院資訊處製作；財團法人民間司法改革基金會備份。
